【裁判字號】    95,訴,3269
【裁判日期】    951031
【裁判案由】    清償借款
【裁判全文】
臺灣高雄地方法院民事判決              95年度訴字第3269號
原      告  甲○○
被      告  乙○○
訴訟代理人  石繼志律師
            邱超偉律師
當事人間清償借款事件，本院於民國95年10月23日言詞辯論終結
，判決如下：
    主  文
原告之訴駁回。
訴訟費用由原告負擔。
    事實及理由
一、按訴狀送達後，原告不得將原訴變更或追加他訴，但擴張或
    減縮應受判決事項之聲明者，不在此限，民事訴訟法第255
    條第1 項第3 款定有明文。本件原告起訴請求被告應給付原
    告新台幣（下同）300 萬元，及自民國94年11月28日起至清
    償日止按年息5 ％計算之利息，嗣於本院言詞辯論中減縮利
    息之請求，為自支付命令送達之翌日（即95年7 月29日）起
    算至清償日止，核屬減縮應受判決事項之聲明，依前揭規定
    ，自無不合，先予敘明。
二、原告主張：兩造原為夫妻，惟自93年9 月起被告即以個性不
    合向原告要求離婚，且以患有憂鬱症為由逼迫原告同意，否
    則其將會尋短，原告為顧及被告之安危，而於93年11月7 日
    簽下離婚協議書。嗣被告即以需安頓生活為由向原告借款40
    0 萬元，並言明俟其母親返國後即會償還，原告乃於93年11
    月8 日、9 日匯款至被告之帳戶，然被告事後僅於93年11月
    22日清償100 萬元，尚有借款300 萬元未還。爰依消費借貸
    之法律關係提起本訴等情。並聲明：被告應給付原告300 萬
    元，及自支付命令送達之翌日起至清償日止，按年息5 ％計
    算之利息。
三、被告則以：被告雖有收到原告於93年11月8 日及9 日所匯40
    0 萬元，惟因兩造於婚姻關係存續期間有多次金錢往來，被
    告曾多次匯款予原告投資股票買賣，且於93年8 月25日匯款
    227 萬元予原告，嗣兩造感情不睦而於93年11月7 日協議離
    婚，被告要求原告返還400 萬元作為結算雙方財產之金額，
    原告同意後乃匯款400 萬元予被告，事後原告認為結算金額
    有誤，與被告協商後結算金額更正為300 萬元，被告遂於93
    年11月22日匯款100 萬元予原告，兩造並於當日前往戶政機
    關辦理離婚登記，故該300 萬元並非原告所稱之借款，兩造
    間並無借貸關係存在，原告請求實無理由等語，資為抗辯。
    並聲明如主文所示。
四、兩造不爭執之事項：
（一）兩造於93年11月7 日簽立離婚協議書，並於同年11月22日
      辦妥離婚登記。
（二）原告於93年11月8 日、9 日共匯款400 萬元予被告，被告
      於同年11月22日匯款100 萬元予原告。
五、本件爭執點厥為：兩造有無成立消費借貸關係？茲論述本院
    得心證之理由如下：
（一）按民事訴訟如係由原告主張權利者，應先由原告負舉證之
      責，若原告先不能舉證，以證實自己主張之事實為真實，
      則被告就其抗辯事實即令不能舉證，或其所舉證據尚有疵
      累，亦應駁回原告之請求（最高法院17年上字第917 號判
      例參照）。又當事人主張有金錢借貸關係存在，須就其發
      生所須具備之特別要件即金錢之交付與借貸意思表示相互
      一致負舉證責任。而交付金錢之原因多端，或為買賣，或
      為贈與，或因其他之法律關係而為交付，非謂一有金錢之
      交付，即得推論授受金錢之雙方當然為消費借貸關係。若
      僅證明有金錢之交付，未證明借貸意思表示互相一致者，
      尚不能認有金錢借貸關係存在（最高法院93年度台上字第
      19號判決意旨參照）。本件原告主張被告向其借款400 萬
      元後，被告僅清償100 萬元，尚有300 萬元借款未還，被
      告則否認上開款項係借款，並以前揭情詞置辯，是應由原
      告就兩造有借貸意思表示合致負舉證之責任。
（二）查原告主張被告有向其借款400 萬元，尚欠300 萬元未還
      等情，雖據提出國內匯款申請書、匯款申請書代收入傳票
      各1 紙為證（見本院卷第6 、7 頁），而被告對於有收到
      原告所匯400 萬元雖於本院審理中所是認（見本院卷第49
      頁），且被告於93年11月22日有匯款100 萬元予原告乙節
      ，並有其所提匯款申請書及匯款回條附卷可憑（見本院卷
      第59、60頁），固堪認定原告有交付被告400 萬元，及被
      告有交付原告100 萬元乙情屬實。然被告既否認上開款項
      為借款往來，據此僅能證明原告有交付金錢予被告之事實
      ，尚不足以證明該筆400 萬元款項即為原告貸予被告之借
      款。又兩造係於93年11月7 日簽立離婚協議書，並於同年
      11月22日辦妥離婚登記，此有原告所提離婚協議書附卷可
      稽（見本院卷第8 頁），並為兩造所不爭執，自堪信為真
      實，而依離婚協議書第1 條約定：「雙方於離婚生效後，
      各自取回名下各自財產」，及被告曾於離婚前即93年8 月
      25日匯款227 萬元予原告，有被告所提匯款申請書可證（
      見本院卷第54頁），且原告對於有收到該227 萬元款項亦
      不爭執（見本院卷第50頁），參以證人即被告之兄丙○○
      於本院到庭證述：伊不知道被告有無在93年11月間向原告
      借款400 萬元，但兩造因有投資買賣股票，所以有金錢往
      來，且伊於93年11月22日當天陪被告一起去匯款100 萬元
      予原告及辦理離婚登記，被告說是為了辦好離婚手續而匯
      款等語（見本院卷第67頁），則原告匯款400 萬元之時間
      既在兩造簽立離婚協議後及辦理離婚登記之前，且被告匯
      款100 萬元予原告之時間正好在兩造辦理離婚登記之當日
      ，堪認被告抗辯原告所匯400 萬元及其匯款100 萬元予原
      告，乃係兩造離婚後彼此結算及取回各自之財產，尚非無
      據。
（三）又原告雖主張依被告所寫之93年11月29日電子郵件可證明
      借貸乙事，惟該電子郵件之內容僅記載「若你想要我快點
      將錢轉到你戶頭，請告訴我」等語（見本院卷第61頁），
      並未提及被告有向原告借款之情事，另觀諸原告所提被告
      與其友人往來之電子郵件內容（見本院卷第73至75頁），
      亦僅係被告在信中表示拖累原告及離婚後找工作之感觸，
      從未提到被告曾有向原告借款400 萬元。此外，原告復未
      能舉證證明兩造就上開款項有借貸之意思表示合致，原告
      既未能就此借貸之特別要件事實盡舉證之責，所為主張即
      屬無據，自難採信。
（四）至原告雖另主張被告於93年8 月25日所匯款227 萬元之目
      的，係為補償其積蓄之損失，並非其向被告借款，且兩造
      於離婚時被告並未提及以400 萬元作為彼此財產之結算云
      云，惟原告既未能就其主張之借款事實舉證證明，業如前
      述，則被告所提證據縱有疵累，亦不得認原告之請求為有
      理由，附此敘明。
六、綜上所述，原告主張被告向其借款400 萬元，尚有300 萬元
    未清償，兩造有消費借貸關係存在，洵無可取。從而，原告
    本於消費借貸之法律關係，請求被告給付300 萬元，及自支
    付命令送達之翌日起至清償日止，按年息5 ％計算之利息，
    為無理由，應予駁回。
七、本件判決事證已臻明確，兩造其餘攻擊及防禦方法，核與判
    決結果並無影響，爰不一一論述，併此敘明。
八、據上論結，本件原告之訴為無理由，依民事訴訟法第78條，
    判決如主文。
中    華    民    國    95    年    10    月    31    日
                    民事第二庭法  官  吳俊龍
以上為正本係照原本作成。
如不服本判決，應於送達後20日內，向本院提出上訴狀並表明上
訴理由，如於本判決宣示後送達前提起上訴者，應於判決送達後
10日內補提上訴理由書（須附繕本）。
中    華    民    國    95    年    10    月    31    日
                              書記官  邱秋珍


司法院資訊處製作；財團法人民間司法改革基金會備份。
